【裁判字號】    97,上易,1863
【裁判日期】    970905
【裁判案由】    傷害
【裁判全文】
臺灣高等法院刑事判決                97年度上易字第1863號
上  訴  人
即  被  告  丙○○
上  訴  人
即  被  告  乙○○
上列上訴人等因傷害案件，不服臺灣板橋地方法院97年度易字第
952號，中華民國97年5月29日第一審判決（起訴案號：臺灣板橋
地方法院檢察署97年度偵字第4468號），提起上訴，本院判決如
下：
    主  文
上訴駁回。
    事  實
一、丙○○係甲○○之前夫，於民國96年12月13日上午10時許，
    在甲○○位於臺北縣三重市○○路73巷8號5樓住處，因懷疑
    甲○○與乙○○間有曖昧關係而發生爭執，甲○○乃電請乙○○前來排解，丙○○見乙○○到場即欲離開，惟為乙○○
    所攔阻，並將其推往客廳談判，詎丙○○竟基於傷害之犯意
    ，持其自備之伸縮警棍1把毆打乙○○之臉部及手臂，乙○○遭毆打後，亦基於傷害他人之犯意，徒手毆打丙○○，雙
    方進而發生扭打，致乙○○受有臉部擦挫傷、左手上臂挫傷
    及左手背挫傷之傷害，丙○○受有左眼周圍挫傷皮下血腫、
    左眼下方皮膚裂傷1公分之傷害。旋經甲○○報警處理，並
    經警扣得上開伸縮警棍1把。
二、案經丙○○、乙○○訴由臺北縣政府警察局三重分局報請臺
    灣板橋地方法院檢察署檢察官偵查起訴。
    理  由
一、證據能力：有關後引證據，被告等均不爭執其證據能力，且
    上開證據均無違法取證等瑕疵，依刑事訴訟法第159條之5規
    定，均有證據能力，合先敘明。
二、訊據上訴人即被告丙○○、乙○○固均不諱言於前開時地發
    生爭執等情，惟均否認有何傷害犯行，被告丙○○辯稱：當
    時乙○○侵入住家，壓住伊脖子不讓伊出去，為了要防衛，
    所以拿警棍揮舞才打到乙○○，隨後乙○○就把伊的警棍打
    掉，將伊壓在地上用拳頭打伊左眼云云；被告乙○○辯稱：
    當時甲○○打電話叫伊到她家去，要伊問丙○○為何不讓她
    去上班，伊到時一進門，丙○○就要離開，伊不讓他離開並
    抓住他的手，叫他坐在客廳內，有話要問他，之後丙○○就
    拿警棍打伊的頭、手、臉，伊要搶警棍，但丙○○一直不放
    手，隨後伊與丙○○就摔到地上去，倒下時候警棍立起來撞
    到丙○○的眼睛，並未毆打丙○○云云。經查：
（一）有關被告丙○○、乙○○如何於前揭時地相互毆打對方，
      致乙○○受有臉部擦挫傷、左手上臂挫傷及左手背挫傷之
      傷害，丙○○受有左眼周圍挫傷皮下血腫、左眼下方皮膚
      裂傷1公分之傷害等情，業據渠等於偵訊及原審指訴綦詳
      ，核與證人甲○○於警詢證稱：當天伊前夫丙○○賴在伊
      家不走，乙○○就到伊家與丙○○理論，兩人一見面就發
      生爭吵與互毆，伊有看到丙○○拿甩棍，乙○○徒手，之
      後丙○○眼睛有流血，乙○○左臉頰有腫起來等語（偵卷
      第14至15頁），於原審證稱：當天我與前夫丙○○有爭執
      ，我就打電話叫乙○○過來，因為丙○○不滿我與乙○○
      交往。乙○○來了以後要坐下來與丙○○談，後來雙方言
      語有爭執，接下來二個人就互打，剛開始是丙○○拿著警
      棍打來打去，打到乙○○。乙○○沒有無拿何東西。是乙○○要搶丙○○的警棍，接著二個人就打起來。當場二人
      都有受傷。丙○○的部分是左眼受傷，乙○○的部分是有
      臉部擦挫傷、左手上臂挫傷及左手背挫傷等語（原審卷第
      51至53頁），證人即承辦本案警員李俊興於原審證稱：當
      天我到現場之後，電梯門一打開我就看到丙○○衝出來，
      看到他臉上有受傷，而乙○○從裡面出來要拉住丙○○，
      所以我為了要控制現場就詢問狀況，他們二人說要提出傷
      害告訴，我就請他們先到醫院驗傷開傷單到派出所製作筆
      錄。我只看到丙○○臉部受傷走出來，沒有看到他手上拿
      著警棍，後來我進去屋子內才看到警棍放在桌上等語（原
      審卷第54至56頁），大致相符，並有被告二人各自出具之
      臺北縣立醫院驗傷診斷書各1紙及照片3張在卷可稽，且有
      伸縮警棍1把扣案可佐，此部分事實，堪予認定。
（二）被告丙○○辯稱：是遭侵入出而反抗等語，然查：被告丙○○於警詢稱：至三重市○○路73巷8號5樓看小孩，與前
      妻甲○○為了小孩發生爭吵，甲○○打電話叫乙○○過來
      ，伊看到乙○○前來，就要離開，但乙○○勒住伊不讓伊
      離開，伊害怕就拿出甩棍來保護自己，拉扯過程中不小心
      打到乙○○等語（偵卷第6至7頁），並參酌證人甲○○上
      開證詞，並無所謂侵害住居之問題，是被告丙○○空言所
      辯，無證據可佐，不足採信。
（三）被告乙○○辯稱：沒有打丙○○，否則其傷勢不止如此，
      是他自己撞到伸縮棍等語，然為被告丙○○所否認，且證
      人甲○○已證稱：被告二人互毆。再觀諸被告丙○○受傷
      照片，明顯可見其左眼紅腫（偵卷第26頁），堪認被告丙○○所指，有證據可佐，堪予採信，被告乙○○此部分所
      辯，不足採信。
綜上，被告二人所辯，均不足採，罪證明確，被告二人犯行均堪
認定。
三、核被告二人所為，均係犯刑法第277條第1項之傷害罪。原審
    以事證明確，適用刑事訴訟法第299條第1項前段，刑法第27
    7條第1項、第41條第1項前段、第38條第1項第2款，刑法施
    行法第1條之1，並審酌被告二人犯罪之動機、目的、手段、
    各所受之傷害程度及犯後態度等一切情狀，分別量處拘役二
    十日，並諭知易科罰金折算標準。且說明扣案之伸縮警棍1
    把係被告丙○○所有且供本件傷害犯行所用之物，業據其供
    明在卷，應依刑法第38條第1項第2款規定宣告沒收。認事用
    法，均無違誤，被告丙○○上訴意旨略以：是遭侵害而反抗
    ，豈能與乙○○同等量刑，又本人所有之伸縮棍是保護用，
    並非凶器，不應沒收等語；被告乙○○上訴意旨略以：被告
    丙○○使用凶器，我僅徒手，且未毆打丙○○，怎能與之同
    等量刑等語。有關伸縮棍用以互毆，且為被告丙○○所有，
    依法即應沒收，是被告丙○○辯稱：不應沒收乙節，於法不
    合，至於被告二人互毆，且各有傷勢，並衡酌互毆原因、被
    告丙○○持有器械、被告乙○○犯後否認、與被告二人年齡
    等情，原審認應予同等量刑，尚不違比例原則，被告等此部
    分指摘，顯不可採，至於其他上訴意旨，無非執陳詞，否認
    犯行，亦不可採，綜上，本件上訴無理由，應予駁回。
據上論斷，應依刑事訴訟法第368條，判決如主文。
本案經檢察官王壬貴到庭執行職務。
中    華    民    國    97    年    9     月    5     日
                  刑事第十八庭審判長法  官  吳鴻章
                                    法  官  陳健順
                                    法  官  周政達
以上正本證明與原本無異。
不得上訴。
                                    書記官  莊昭樹
中    華    民    國    97    年    9     月    5     日
附錄：本案論罪科刑法條全文
中華民國刑法第277條第1項：
傷害人之身體或健康者，處3年以下有期徒刑、拘役或1,000元以
下罰金。


司法院資訊處製作；財團法人民間司法改革基金會備份。
